---
title: "Dados Segurança Viária - MA 2023"
format: 
  html:
    toc: true
    toc-title: Conteúdo
editor: visual
echo: false
editor_options: 
  chunk_output_type: console
reference-location: margin
citation-location: margin
---

```{r}
#| echo: false
#| include: false

library(lubridate)
library(plotly)
library(janitor)
library(gt)
library(tidyverse)
library(readxl)
library(readODS)

options(scipen = 999)

source("R/datasus.R")
source("R/frota.R")
source("R/condutores.R")
source("R/populacao.R")
source("R/municipalizacao.R")
```

## Óbitos

-   Considerando o período da primeira Década de Ação pela Segurança no Trânsito (entre 2011 e 2020), houve um **total** de `r obitos_decada` óbitos como consequência de sinistros de trânsito[^1].

[^1]: Dados do Ministério da Saúde, Sistema de Informações de Mortalidade (SIM)

```{r obitos_br}
p1 <- make_obito_plot()
ggplotly(p1)
```

### Comparação entre Estados

Considerando os índices de óbitos por 100 mil habitantes, os estados com os **maiores valores** são:

-   Mato Grosso: 32,18;
-   Tocantins: 30,64;
-   Piauí: 29,44.

```{r obitos_uf}
indice_gt
```

### Classificação por Modal

-   Considerando o **total** de óbitos entre 2011 e 2020, os modais que apresentaram as **maiores quantidades** de óbitos foram:
    -   Motocicleta: Quase 120 mil óbitos;
    -   Automóvel: Quase 90 mil óbitos;
    -   Pedestre: Pouco mais de 70 mil óbitos
-   Quase 80 mil óbitos foram classificados como "Outros". Isso indica uma situação grave no registro dessas declarações de óbito, em que na maioria das vezes não foi possível identificar ou ignorou-se o modal da vítima do sinistro

```{r obitos_modal}
modais_gt
```

### Pirâmide Etária

-   Considerando a soma total de óbitos entre 2011 e 2020, a faixa etária com a **maior quantidade** de vítimas fatais é entre 20 a 24 anos;
-   A grande **maioria** das vítimas fatais é do sexo masculino, representado quase 83% dos óbitos ocorridos entre 2011 e 2020

```{r obitos_piramide}
ggplotly(piramide_plot)
```

## Frota

-   Entre 2014 e 2022 houve um **aumento** de aproximadamente 33% na frota total do Brasil[^2]

[^2]: Dados do Ministério dos Transportes, Registro Nacional de Veículos Automotores

```{r frota_tabela}

frota_gt
# ggplotly(plot_frota)
```

## Condutores Habilitados

-   Em 2022, o Brasil atingiu quase 80 milhões de condutores, um **aumento** de 28% em comparaço com 2014;[^3]

-   As carteiras tipo "B-Condutor Carro", "AB-Condutor Moto/Carro" são as mais comuns;

-   Entre 2014 e 2022, houve um **aumento** de:

    -   52% na quantidade de habilitados "AB"

    -   36% na quantidade de habilitados "AE-Condutor Moto/Carreta"

    -   30% na quantidade de habilitados "B-Condutor Carro"

-   Entre 2014 e 2022, houve uma **redução** de:

    -   46% na quantidade de habilitados "C-Condutor Caminhão"

    -   37% na quantidade de habilitados "AC-Condutor Moto/Caminhão"

    -   22% na quantidade de habilitados "D-Condutor ônibus"

[^3]: Dados do Ministério dos Transportes, Registro Nacional de Condutores Habilitados

```{r}
#| label: cnh_tabela

#ggplotly(plot_condutores)

gt_condutores

```

## População

-   Entre 2014 e 2022, a populaço brasileira **cresceu** em 6%[^4]

[^4]: Dados do IBGE, projeções populacionais

```{r}
#| label: pop_tabela

pop_gt
```

## Municipalização

-   Entre 2014 e 2022 houve um aumento de 26% na quantidade de municípios que se integraram ao Sistema Nacional de Trânsito[^5]

[^5]: Dados do Ministério dos Transportes, Secretaria Nacional de Trânsito

```{r}
#| label: snt_tabela

gt_snt
```
